臺灣高等法院高雄分院刑事裁定
111年度毒抗字第54號
抗  告  人  
即  被  告  李春松



上列抗告人因檢察官聲請強制戒治案件，不服臺灣屏東地方法院
中華民國110 年12月30日裁定（110 年度毒聲字第1036號），提
起抗告，本院裁定如下：
    主  文
抗告駁回。
    理  由
一、本件原裁定的內容主要為：抗告人即被告李春松（下稱被告
    ）前因施用第二級毒品案件，經檢察官聲請觀察、勒戒，由
    原審法院以110 年度毒聲字第517號裁定，令被告入勒戒處
    所觀察、勒戒，於觀察、勒戒期間，因被告經評估有繼續施
    用毒品傾向，故檢察官聲請裁定被告入戒治處所施以強制戒
    治，原審認檢察官聲請於法有據，乃依毒品危害防制條例第
    20條第3 項、第2 項後段規定，裁定被告「令入戒治處所強
    制戒治，其期間為6 個月以上，至無繼續強制戒治之必要為
    止。但最長不得逾1 年」。
二、本件抗告的內容主要為：本件評估結果，認為被告在前科紀
    錄與行為表現的得分為37分，該項得分究竟是如何得出？評
    估過程是否客觀？請調閱被告前科資料及勒戒期間表現資料
    查明審酌。又被告在勒戒期間，並無違反監所規定的情形，
    也與家人保持聯絡、每星期1次會客，並遵守專業人士及心
    理醫師的評估，而被告的評估分數為60分，可裁定戒治，也
    可認定勒戒成功而不需戒治，請庭上斟酌重為裁定。
三、施用毒品者，於裁定送觀察、勒戒後，依據勒戒處所之陳報
    ，認有繼續施用毒品之傾向者，檢察官應聲請法院裁定令入
    戒治處所強制戒治，其期間為6 個月以上，至無繼續強制戒
    治之必要止，但最長不得逾1 年，毒品危害防制條例第20條
    第2 項有明文規定。
四、經查：
　㈠本件被告因施用第二級毒品，前經原審法院裁定將其送觀察
    、勒戒後，經法務部○○○○○○○○附設勒戒處所評估認其有繼續
    施用毒品之傾向，此有該所有無繼續施用毒品傾向證明書及
    有無繼續施用毒品傾向評估標準表在卷可證。
　㈡依「有無繼續施用毒品傾向評估標準說明手冊」規定，其是
    以受觀察、勒戒人之「前科紀錄與行為表現」、「臨床評估
    」、「社會穩定度」等3個項目合併計算分數，每一項目均
    有靜態因子與動態因子，並以各該因子分數相加，據以評估
    受觀察、勒戒人有無繼續施用毒品之傾向。因此，受觀察、
    勒戒人有無「繼續施用毒品傾向」，乃是依據具體個案的多
    個面象綜合評估判定，具有其專業性及客觀標準。又考量強
    制戒治之目的，是為了協助施用毒品者戒斷毒品之心癮及身
    癮所為的保安處分，而該評估標準乃是適用於每一位受觀察
    、勒戒處分之人，具一致性、普遍性、客觀性，如果其評估
    由形式上觀察，並無分數計算顯然錯誤、與卷證資料不相符
    合、擅斷或濫權等明顯不當之情事，法院自應予以尊重。
　㈢本件被告經法務部○○○○○○○○附設勒戒處所依前述評估方式進
    行評分結果，總分為60分（前科紀錄與行為表現：37分、臨
    床評估：18分、社會穩定度：5分），綜合判斷為「有繼續
    施用毒品傾向」。而經本院檢視評估內容，其各項評分與得
    分計算結果，並無顯然的錯誤，亦無與卷證資料不符的情形
    ，且未發現有何擅斷或濫權等明顯不當的狀況，則其判定被
    告為「有繼續施用毒品傾向」，應屬有據，原審依據該判定
    結果而依法裁定被告強制戒治，並無違誤。
五、被告雖以前述理由而為抗告，然而：
　㈠被告在前科紀錄與行為表現此一項目所得之37分，各細項得
    分情形為：⒈毒品犯罪相關司法紀錄：10分（1筆紀錄5分，
    被告有6筆紀錄，超過此細項得分上限10分，故以10分論計
    ）；⒉首次毒品犯罪年齡：10分【20歲（含）以下者為10分
    ；21至30歲（含）以下者為5分；31歲（含）以上者為0分，
    被告首次毒品犯罪年齡為20歲（含）以下，故為10分】；⒊
    其他犯罪相關紀錄：10分（1筆紀錄2分，被告有6筆紀錄，
    超過此細項得分上限10分，故以10分論計）；⒋入所時尿液
    毒品檢驗：5分（無藥物反應者為0分；1種毒品反應者為5分
    ；多種毒品反應者為10分，被告入所時，其尿液有1種毒品
    反應，故為5分）；⒌所內行為表現：2分（重度違規者為15
    分；輕中度違規者為5分；持續於所內抽菸者為2分，被告有
    最後一種情形，故為2分）。而上述各細項評分結果，與臺
    灣高等法院被告前案紀錄表、臺灣屏東地方法院86年度訴字
    第674號刑事判決（被告首次犯施用毒品案件之判決，依該
    判決所載，被告行為時剛滿20歲、未滿21歲）、被告入勒戒
    所時之採尿檢驗報告（呈現施用甲基安非他命的陽性反應）
    、法務部○○○○○○○○收容人吸菸登記簿等客觀證據所載內容相
    符，並無錯誤之處。故被告對此部分評分結果的質疑，顯不
    可採。
　㈡依據前述有無繼續施用毒品傾向評估標準表所載，被告並未
    因在勒戒所內有違規行為而被計分（如上所述，只因有抽菸
    的情形而得到2分）；另其在社會穩定度此一項目中的「家
    庭」此一細項，得分則為0分，故被告所稱：「並無違反監
    所規定的情形，也與家人保持聯絡、每星期1次會客」等事
    項，均未於評估時為不同之認定，而對評估結果並無影響。
    至於被告所稱：「在所均遵守專業人士及心理醫師的評估」
    ，則未具體指出與本件評估結果有何關連，且依據前述有無
    繼續施用毒品傾向評估標準表所載，也未有與「是否遵守專
    業人士及心理醫師的評估」相關的評分細項，故此部分對於
    本件評估結果亦無影響。
　㈢依據「有無繼續施用毒品傾向評估標準說明手冊」規定，評
    估總分在60分（含）以上時，即應判定為「有繼續施用毒品
    傾向」，並沒有可裁量為「無繼續施用毒品傾向」的空間。
    因此，被告只憑其個人主觀上的意見，主張其上述總分為60
    分的評估結果，乃是「可裁定戒治，也可認定勒戒成功而不
    需戒治」，顯然並無依據。
　㈣綜上，本件被告所為抗告並無理由，依法應予駁回。
六、依刑事訴訟法第412 條，裁定如主文。
中　　華　　民　　國　　111 　年　　2 　　月　　25　　日
                  刑事第四庭    審判長法  官  黃建榮
                                      法  官  李嘉興
                                      法  官  陳君杰　
以上正本證明與原本無異。
不得再抗告。
中　　華　　民　　國　　111 　年　　2 　　月　　25　　日
　　　　　　　　　　　　　　　　　　　書記官　吳璧娟